【裁判字號】    98,抗,13
【裁判日期】    980331
【裁判案由】    本票裁定抗告
【裁判全文】
臺灣彰化地方法院民事裁定  98年度抗字第13號
再 抗 告人  乙○○
                        8弄1.
上列再抗告人與相對人甲○○○間本票裁定再抗告事件，本院裁
定如下：
    主  文
再抗告駁回。
程序費用新臺幣1,000元由再抗告人負擔。
    理  由
一、按「（第一項）抗告法院之裁定，以抗告不合法而駁回者，
    不得再為抗告。但得向原法院提出異議。（第二項）前項異
    議，準用民事訴訟法第484條第2項及第3項之規定。（第三
    項）除前二項之情形外，對於抗告法院之裁定再為抗告，僅
    得以其適用法規顯有錯誤為理由，並經原法院之許可者為限
    。（第四項）前項許可，以原裁定所涉及之法律見解具有原
    則上重要性者為限。（第五項）民事訴訟法第436條之3第3
    項、第4項及第436條之6之規定，於第3項之抗告準用之。」
    ，非訟事件法第45條定有明文。又前述準用之民事訴訟法第
    436條之3第3項係規定：第1項之上訴或抗告，為裁判之原法
    院認為應行許可者，應添具意見書，敘明合於前項規定之理
    由，逕將卷宗送最高法院；認為不應許可者，應以裁定駁回
    其上訴或抗告。從而，為裁判之原法院若認為不應許可非訟
    事件之再抗告者，自應以裁定駁回再抗告，先此敘明。
二、再抗告聲明請求將原裁定及駁回抗告之裁定均廢棄，其理由
    略以：
（一）再抗告人與相對人甲○○○間並無任何債務關係存在，且
      相對人所持有之系爭本票，實係於民國96年12月4日，由
      相對人委託訴外人黃光榮等人，帶同幫派份子於大陸地區
      以脅迫方式，迫使訴外人戴增嶽簽發。惟系爭本票上所載
      之再抗告人簽名，並非真正，而再抗告人既未於系爭本票
      簽名，即非系爭票據之發票人，自無庸就系爭本票負本票
      發票人之責，故原裁定顯非適法，應予廢棄。
（二）抗告法院裁定駁回再抗告人之抗告，所執理由係以上揭再
      抗告人爭執事項即使屬實，亦係實體上之爭執，應由抗告
      人另行提起訴訟以資解決，本件非訟程序不得加以審究云
      云固非無見。惟依票據法第5條第2項：「二人以上共同簽
      名時，應連帶負責。」係以「實際簽名之人」為應負票據
      責任之要件，從而，法院許可本票執票人聲請本票裁定時
      ，即應審酌發票人簽名之真正，始可為許可強制執行之裁
      定，否則豈非認定所有偽造之票據皆可合法取得本票裁定
      ？故抗告法院以簽名之真偽非屬非訟程序審酌之事項，而
      駁回再抗告人之抗告，顯有適用法規顯有錯誤之事由，故
      請依法許可再抗告之聲請。
三、經查，本院抗告法院之裁定，已引據最高法院57年台抗字第
    76號判例意旨，指明許可本票強制執行之裁定屬非訟事件程
    序，如發票人就票據債務之存否有爭執時，應由發票人提起
    確認之訴以資解決。此所謂「票據債務之存否」自包括發票
    人主張票據係偽造之情形在內，此參酌非訟事件法第195條
    第1項：發票人主張本票係偽造、變造者，於前條裁定送達
    後二十日內，得對執票人向為裁定之法院提起確認之訴之規
    定益明。故非訟程序中審核發票人之簽名，係以審核所簽文
    字是否表彰為可得確定之發票人為已足，並非審核「發票人
    之簽名是否為發票人實際簽名」，實則後者之審核已涉實體
    之爭執，應由訴訟程序解決。故抗告法院之裁定並無適用法
    規顯有錯誤之情事，自不許可再抗告之提起，揆諸首段之說
    明，應駁回再抗告。
四、依非訟事件法第45條第5項、第21條第2項，民事訴訟法第
    436條之3第3項後段、第78條，裁定如主文。
中    華    民    國    98    年    3     月    31    日
                  民事第二庭    法  官  洪榮謙
以上正本證明與原本無異。
如不服本裁定，應於裁定送達後10日之不變期間內，向本院提出
抗告狀。
中    華    民    國    98    年    3     月    31    日
                                書記官  王惠嬌


司法院資訊處製作；財團法人民間司法改革基金會備份。
